臺灣花蓮地方法院民事判決
110年度勞訴字第22號
原      告  方永清  
            許秋良  
被      告  悠活房屋仲介有限公司

法定代理人  林姜文婷
訴訟代理人  林國泰律師
複  代理人  陳映亘律師
上列當事人間請求給付工資等事件，本院於民國111年1月25日言
詞辯論終結，判決如下：
    主  文
被告應將如附表所示編號1之本票返還與原告許秋良。
被告應將如附表所示編號2之本票返還與原告方永清。
被告應給付原告許秋良新臺幣226,253元。
原告其餘之訴駁回。
訴訟費用由原告許秋良負擔1%，餘由被告負擔。
本判決主文第一項於原告許秋良以新臺幣66,000元為被告供擔保
後，得假執行；但被告若以新臺幣200,000元為原告許秋良預供
擔保，得免為假執行。
本判決主文第二項於原告方永清以新臺幣66,000元為被告供擔保
後，得假執行；但被告若以新臺幣200,000元為原告方永清預供
擔保，得免為假執行。
本判決主文第三項於原告許秋良以新臺幣75,418元為被告供擔保
後，得假執行；但被告若以新臺幣226,253元為原告許秋良預供
擔保，得免為假執行。
原告其餘假執行之聲請駁回。
　　事實及理由
一、原告起訴主張：被告持有原告2人分別於民國109年3月7日、
    109年6月9日到職時所簽發面額均為新臺幣（下同）200,000
    元如附表所示之本票（下稱系爭本票1、系爭本票2），做為
    個人信用之擔保，並約定於離職時歸還，然原告2人於110年
    6月19日離職時向被告請求返還本票，被告竟多次藉口拖延
    迄今皆不歸還；原告許秋良於上開任職期間與被告約定若有
    成交不動產之拆佣比例為原告61%、被告39%，而110年2月23
    日原告所負責仲介之門牌號碼花蓮縣○○市○○○○街00號不動產
    （下稱系爭不動產）成交，買賣總價金為13,000,000元，總
    佣金為630,000元，扣除因延遲交屋18,200元、遙控器2,800
    元、消費爭議調解費用5,000元、文書代撰費8,000元、中人
    費8,000元、買方發票稅金4,350元、賣方發票稅金25,000元
    後，剩餘558,650元，此金額又由負責開發與銷售的人員領
    取各半，而原告許秋良與訴外人林坤德共同負責系爭不動產
    之開發，並由原告許秋良單獨負責銷售，是其應得之佣金為
    418,988元。而再按前開拆佣比例計算後，原告許秋良應得
    之金額扣除10%所得稅後，應為230,025元。爰依兩造間之約
    定請求被告給付報酬，並依兩造間之約定請求被告返還系爭
    本票等語。並聲明：㈠如主文第一項、第二項所示。㈡被告應
    給付原告許秋良230,025元。㈢願供擔保請准宣告假執行。
二、被告則以：就上開報酬部分，因還須扣除修繕費用20,000元
    及註銷民宿營業登記時繳納之稅費2,000元，故佣金總額實
    為536,650元，且原告許秋良於110年6月19日已離職，自不
    得以經理職級標準計算報酬（即61%），應回歸到60%計算，
    且因原告許秋良已離職，按「住商不動產花蓮林森店承攬經
    紀同仁公司制度規章與作業規範」（下稱系爭作業規範）之
    規定，該案佣金應不予發放；至本票部分，因前由原告等負
    責之仁愛段房地尚未結案，故依系爭作業規範之規定，會等
    到結案後才發還本票等語置辯。並聲明：㈠原告之訴駁回。㈡
    如受不利判決，願供擔保請准免為假執行之宣告。
三、兩造間有簽立業務承攬合約書，原告2人分別於109年3月6日
    、同年6月9日到職，並均於110年6月19日離職；被告持有系
    爭本票尚未發還原告2人；非經理級之拆佣比例為60%等情均
    為兩造所不爭執；系爭不動產之佣金已全部收迄，且就系爭
    不動產之佣金總額除修繕費用20,000元、註銷民宿營業登記
    時繳納之稅費2,000元外亦不爭執，並有系爭本票影本、兩
    造間業務承攬合約書2紙存卷可參（見本院卷第21-23頁、81
    -83頁），是此部份之事實，應已足堪認定。至被告是否需
    返還系爭本票及是否需給付原告許秋良系爭不動產之佣金報
    酬，則為被告所否認，並以前詞置辯，是本件之爭點厥為：
    ㈠被告是否須返還系爭本票予原告2人？㈡被告是否需給付系
    爭不動產之佣金報酬予原告許秋良？茲分述如下：
　㈠被告應將系爭本票返還予原告2人
　⒈按兩造於交付本票時所簽立之約定上紀載「茲收取乙方方永
    清，繳納業務保證金貳拾萬元本票，此保證金將於離職時歸
    還。」、「茲收取乙方許秋良，繳納到職保證押金3,000元
    正（及20萬元本票），(為新人到職用紙成本、名片、名牌
    、制服等)此保證金將於到職後一年退還給。」其上並蓋有
    被告店章及被告法定代理人林姜文婷之私章，是原告2人既
    已分別離職（方永清110年6月19日離職）、到職滿1年（許
    秋良109年3月6日到職，110年3月5日即到職滿一年，並於同
    年6月19日離職），且為被告所不爭執，則被告自應依前開
    約定返還系爭本票1、2無疑。
　⒉至被告辯稱因兩造間另約定有系爭作業規範，其中第壹拾二
    條離職交接第四點規定：「若無重大違約、安全瑕疵及上述
    第九條及第十條之情事者，20萬元本票於離職一個月後歸還
    。」（見本院卷第204頁）而本件原告2人因有仁愛街房地案
    件尚未結案，有上述情事故不予歸還系爭本票云云。惟查，
    就仁愛街房地被告對於原告有何損害賠償請求權或具體擔保
    之事項為何，業經本院於110年12月10日準備程序當庭曉諭
    被告應具體說明，然被告迄今僅空言以仁愛街房地未結案、
    原告之主張尚不具體其難以防禦云云置辯，並未就上開本院
    曉諭事項為實質之舉證或說明，是原告既已清楚表明係按兩
    造間約定請求返還本票，則被告此部分之抗辯，應難憑採。
　⒊至系爭作業規範雖經被告提出其置公告於店內之位置相片為
    佐，並據以做為原告2人依兩造間所簽立之業務承攬合約書
    第5條受系爭作業規範拘束之依據，然觀諸該作業規章之內
    容（見本院卷第197-204頁），大多事涉原告2人之重大權益
    ，例如獎金之發放、停止發放、損害賠償責任、保證金發還
    等，其內容之詳細、縝密均較前開兩造簽立之業務承攬合約
    書完善許多，而此事關兩造權益事項重大之內容既未做為契
    約一部或附件，又未見由兩造簽名、蓋章以為同意之表示，
    實有諸多與一般契約簽立常態不符之情事，故系爭作業規範
    是否確已由原告2人同意做為契約一部而得拘束原告2人，已
    屬有疑；又被告所提位置照片並無法證明被告是否於原告2
    人在職期間即已將系爭作業規範公告，僅能證明被告「現在
    」有公告系爭作業規範而已，則系爭作業規範是否已公告並
    由原告2人觀覽，亦須由被告證明之；況由該照片觀之，系
    爭作業規範與其他相片內大小相近之文件所用之裱框有所不
    同，其他文件均係用木質或木頭色系之裱框，然系爭作業規
    範卻係用透明之塑膠材質為框，且其擺放之相對位置與其他
    大小相近之文件亦有所不同，係單獨置於該標有「專心工作
    」之綠色文件左側，更啟人疑竇。再者，由被告臉書粉絲團
    截圖（見本院卷第221頁-231頁）可知，由109年8月6日起至
    110年5月6日止，被告根本就未將系爭作業規範公告在其店
    內，顯與其110年12月17日書狀陳述及所附照片不同（見本
    院卷第205頁），此等訴訟後始張貼補救妄圖魚目混珠之行
    為，顯屬可議。
　⒋準此，原告方永清離職，原告許秋良到職滿一年之條件既已
    均成就，且系爭作業規範亦無從拘束原告2人，則原告2人請
    求被告返還系爭本票，自屬有理，應予准許。
　㈡被告應給付原告許秋良226,253元
　⒈查就系爭不動產之仲介工作，原告許秋良雖已於110年6月19
    日與被告終止合約關係並離職，然其確有持續就系爭不動產
    之交易案提供仲介服務，此據其提出與訴外人即前同為被告
    經紀員之林坤德間之LINE對話紀錄可知（見本院卷第137-14
    3頁）。該對話紀錄顯示於兩造終止合約後之110年6月21日
    、7/6日、7/9日、7/13日間均有就系爭不動產買賣雙方間之
    稅金、民宿牌照撤銷、協調金、水電修復、床組、電視遙控
    器、協議書內容協調、代管金額300,000元等事項居間協調
    ，足證其確有持續就系爭不動產之居間工作為進行，且被告
    法定代理人林姜文婷亦在該群組中，直至被告自承之110年7
    /30日收齊所有居間報酬後（見本院卷第153頁）之隔日即同
    年月7/31日方離開該對話群組，期間均未就原告許秋良居間
    行為為任何反對或異議之表示，顯見原告許秋良確有完成其
    就系爭不動產之仲介工作，是揆諸前揭法條意旨，原告許秋
    良自得請求被告給付佣金報酬無疑。
　⒉至被告辯稱因原告受系爭作業規範第壹拾條第二點、第四點
    之拘束，而被告得不予發放獎金部分，本院業已就系爭作業
    規範並不拘束原告許秋良之理由詳述如前，是被告此部份之
    抗辯，並不可採。
　⒊就被告另辯稱原告許秋良只負責買方業務，故僅能領取買方
    部分之佣金云云；惟查，就系爭不動產之交易，係由訴外人
    林坤德與原告許秋良於開發、銷售流程完畢後，分別協議各
    負責賣方、買方聯絡及處理，並共同居間協調買、賣方間就
    系爭不動產交易之爭議事項至系爭不動產之交易完滿、買賣
    雙方之爭執點化解為止，不應以二分法硬性區法何人僅負責
    其中一方之事務，而謂其對此交易總體之完成並無付出而僅
    得請求買、賣其中一方之佣金報酬；且在一般不動產交易實
    務中，不動產買方所付之佣金比例本即遠低於賣方之佣金比
    例，是若以此方式加以區分，恐對協議負責買方之仲介有不
    公平之虞；再者，由系爭不動產之買賣成交輸入表（見本院
    卷第209頁，下稱系爭買賣成交輸入表）觀之，業績分配之
    方法係以「銷售」/「開發」做為區分，且已載明「銷售經
    紀人員：許秋良，金額315,000元/開發經紀人員：林坤德、
    許秋良，金額157,500元、157,500元」，顯非如被告所述係
    以負責居間買/賣方之業績總額為區分，此區分方式亦較合
    於經紀人員抽佣之公平性，是被告此部分之抗辯，即無所據
    ，並不可採。
　⒋又就原告主張其拆佣比例為61%部分，固據其提出被告於其臉
    書社團上張貼原告許秋良升經理職位之貼文及曾拆分61%之
    與被告法定代理人對話紀錄為證（見本院卷第145-147頁）
    ，然此1%之差據，未見兩造有何相關約定，且為被告以原告
    許秋良已離職故不適用此經理級別之拆佣比例等語所否認，
    故本院審酌兩造間既未就61%之拆佣比例為約定，原告復未
    舉證以實其說，僅能認該1%之差距係被告於原告仍在職時對
    其表現嘉賞之額外獎金，現原告既已離職，則被告就此部分
    是否仍發放，係屬被告是否嘉惠原告之自由，原告就此拆佣
    比例之差距應不得請求。
　⒌末就兩造就佣金內涵之20,000元修繕費用、2,000元之註銷民
    宿營業登記稅費部分，由被告所提出之協議書及現金收迄單
    （見本院卷第211-213頁）觀之，該20,000元部分之費用均
    係由系爭不動產賣方交付予買方，應與本件居間報酬無涉，
    而2,000元登記稅部分，被告亦未就此舉證，是被告此部分
    之主張，均無所據，至其餘應扣減項目，則為兩造所不爭執
    ，故被告收取之佣金總額仍應以558,650元計。至被告辯以
    因系爭買賣成交輸入表以紅字記載「7/30入帳87,000元（協
    議後）」，是確實有扣除上開修繕費用及註銷費用云云，然
    就不可採之理由，本院已說明如上，且被告於本院言詞辯論
    期日亦不爭執上開記載係被告所為，是被告若欲以此對其有
    利之事實為抗辯，自應舉證說明之。
　⒍綜上，本件原告許秋良得向被告請求之報酬按前開買賣成交
    輸入表所記載原告許秋良業績佔比為銷售50%、開發25%（林
    坤德開發25%），是其得請求之金額為226,253元【計算式：
    558,650×75%×60%×0.9（10%營業稅）＝226,253元，小數點以
    下四捨五入】。
四、從而，原告2人請求被告返還系爭編號1、2之本票，並請求
    被告給付如主文第三項所示之金額予原告許秋良，為有理由
    ，應予准許。逾此部份之請求，則屬無據，應予駁回。
五、本件事證已臻明確，兩造其餘攻擊防禦方法及證據，核與判
    決之結果不生影響，爰不一一論列，併此敘明。至被告請求
    傳喚訴外人林坤德為證人部分，因林坤德現與被告有上下從
    屬關係，恐難期待其到庭作證能為中立之陳述，且其餘事證
    已足證明原告許秋良確有完成系爭不動產之居間工作，是無
    再行傳喚之必要，併予敘明。
六、兩造均陳明願供擔保聲請宣告假執行或免為假執行，就原告
    勝訴部分經核均與規定相符，爰分別酌定相當擔保金。至於
    原告敗訴部分，其假執行之聲請已無可依附，應併予駁回。
七、訴訟費用負擔之依據：民事訴訟法第79條。
中　　華　　民　　國　　111 　年　　2 　　月　　11　　日
                  民事第二庭  審判長法　官  李可文　
　　　　　　　　　                  法　官  沈培錚
　　　　　　　　　　　　　　　　　　法　官  蔡培元
以上正本係照原本作成。
如對本判決上訴，須於判決送達後20日內向本院提出上訴狀。
如委任律師提起上訴者，應一併繳納上訴審裁判費。
中　　華　　民　　國　　111 　年　　2 　　月　　11　　日
                    　　             書記官　謝佩真
附表：                                                      編 號 發票人 發票日 金額 （新臺幣） 本票號碼 備考 1 許秋良 109年3月7日 200,000元 TH0000000  2 方永清 109年6月9日 200,000元 TH0000000